臺灣高等法院刑事判決　　　　　　　 100年度上訴字第2823號
上　訴　人
即　被　告　劉尹傑
選任辯護人　陳敬穆律師
上列上訴人因偽證案件，不服臺灣板橋地方法院100年度訴字第
928號，中華民國100年8月19日第一審判決（起訴案號：臺灣板
橋地方法院檢察署99年度偵字第31877號），提起上訴，本院判
決如下：
    主  文
上訴駁回。
    事  實
一、劉尹傑前因違反毒品危害防制條例等案件，分別經(1)臺灣板
    橋地方法院以90年度訴字第827 號判處有期徒刑4年、6月，
    應執行有期徒刑4年3月，經本院、最高法院分別駁回上訴確
    定；(2)同法院以92年度訴字第1993號判處有期徒刑6月、3月
    ，應執行有期徒刑7 月確定；另因(3)偽造貨幣、收受贓物等
    案件，經臺灣板橋地方法院以92年度訴字第2280號判處有期
    徒刑3年2月、3月，應執行有期徒刑3年4 月，嗣撤回上訴而
    確定；上開3案經減刑後，接續執行，於民國97年10月3日縮
    短刑期假釋出監（非累犯），於100年4月8日始縮刑期滿。
二、詎劉尹傑仍不知警惕，明知其確實於98年9月9日某時，在臺
    北市○○○路○段某小吃店，以新台幣（下同）2千元代價，
    向劉亦倚購買甲基安非他命，雙方銀貨兩訖。劉尹傑竟基於
    偽證犯意，於99年10月26日上午10時30分許，在臺灣板橋地
    方法院刑事第4 法庭審理劉亦倚涉嫌販賣毒品案件（99年度
    訴字第2269號，下稱他案）期日時，經審判長於諭知劉尹傑
    具結義務及偽證處罰，並命其朗讀結文而供前具結之同時，
    明確詢問與劉亦倚間，有無身分利害業務關係？是否有因作
    證陳述而受刑事追訴或處罰之虞？並告以得拒絕證言，劉尹
    倚表示沒有關係，而以證人身分接受交互詰問時，就劉亦倚
    有無於上開時、地，以2 千元代價販賣甲基安非他命之案情
    有重要關係之事項，竟虛偽證述：「沒有，應該是我們一起
    合買；並不是我向被告（即劉亦倚）購買，我在做警詢筆錄
    時，警察要我配合辦案，不然我就會被收押；那是我們一起
    去購買，因為警察叫我咬他；（問：根據你們的簡訊，你們
    在9月9日當天，到底有無見面？）沒有，簡訊上已經寫說我
    要睡覺」等語，足以陷該案審判於錯誤之危險。嗣經臺灣板
    橋地方法院審理劉亦倚上開違反毒品危害防制條例案件後，
    認定劉亦倚確實有販賣甲基安非他命與劉尹傑之事實，而為
    劉亦倚有罪判決，並經本院以99年度上訴字第4406號就此部
    分上訴駁回，刻正上訴最高法院，因認劉尹傑於上開審理中
    之證述虛偽不實涉犯偽證罪嫌，而函送臺灣板橋地方法院檢
    察署偵辦，始悉上情。
三、案經臺灣板橋地方法院提出告發，函請臺灣板橋地方法院檢
    察署檢察官偵查起訴。
    理  由
一、以下所引證據，經本院當庭提示，檢察官、上訴人即被告劉
    尹傑及其選任辯護人對於被告以外之人於審判外之言詞及書
    面陳述，均表示無意見，同意作為證據（本院卷第69反頁）
    ，且本院審酌該言詞陳述或書面陳述作成時，並無違法或不
    當之狀況，依刑事訴訟法第159條之5第1 項規定，均有證據
    能力。另以下所引卷內之文書證據、證物之證據能力部分，
    並無證據證明係公務員違背法定程序所取得，且檢察官、被
    告及其選任辯護人於本院亦均未主張排除下列文書證據、證
    物之證據能力，且迄本院言詞辯論終結前均未表示異議，本
    院審酌前揭文書證據、證物均無顯不可信之情況與不得作為
    證據之情形，依刑事訴訟法第158條之4反面解釋及第159 條
    之4之規定，應認均有證據能力。
二、訊據被告對其於上開時、地，以2 千元代價向劉亦倚購買甲
    基安非他命，並於上開時、地，以證人身分具結作證而證述
    如上證言等情坦承不諱，惟辯稱：伊於他案作證所言，因伊
    僅國中畢業，智識程度非高，無法分辨合資、購買之差異，
    且事隔已逾1 年，記憶模糊，故由同日其後證述：「那次他
    直接拿東西給我，是不是他事先跟人家拿的我不清楚，這樣
    算不算跟他買我不知道」、「我要拿兩千元就給我兩千元的
    東西，就對了，至於他要出多少，我不會去管」等情，已交
    代當日與劉亦倚交易經過，自應解讀為係向劉亦倚購買，蓋
    甲基安非他命係極為昂貴之毒品，交易間錙銖必較，伊何能
    不知劉亦倚出資多少，又不知購買多少，且購買後雙方又無
    分裝動作，直接由劉亦倚拿給伊，故應係「購買」或「代購
    」。況出庭前，伊妻接獲不詳人士打電話來，言語中帶有恐
    嚇之意，伊擔心家人受到傷害，暫時配合對方，惟事後伊多
    方詢問認為不妥，開庭也向法官說明此事，並非伊有意觸犯
    偽證罪。伊在原審承認偽證，係因偵查庭與審理庭證述有落
    差，此乃伊對問題理解能力及法律評價認識不足所致，並非
    承認犯罪，自難以伊於審理中之證述而定罪。退萬步言，縱
    認伊涉犯偽證罪，因伊開庭前遭恐嚇，且於原審已自白犯罪
    ，請予以免除其刑云云。
三、經查：
(一)上開事實，業經被告於原審坦承不諱（原審卷第141 反頁）
    ，並有臺灣板橋地方法院檢察署99年度偵202 字第41號案件
    訊問筆錄、被告結文、他案99年10月26日審判筆錄暨被告結
    文等影本附卷可稽（偵卷第5至7、23至29、32頁）。又毒品
    危害防制條例第4 條販賣毒品罪，係以行為人主觀上具有營
    利之意圖，而在客觀上將毒品價售或有償讓與他人，為其構
    成要件。若行為人主觀上並無營利之意圖，而係單純與他人
    合資向販賣者購買毒品施用，即與販賣毒品罪之構成要件不
    侔。是以，劉亦倚主觀上是否基於營利意圖，客觀上是否於
    98年9月9日某時，在臺北市○○○路○ 段某小吃店與被告見
    面，將毒品價售被告等節，係屬劉亦倚否構成販賣第二級毒
    品罪於案情有重要關係之事項，被告於供前具結，並虛偽證
    述如上，則被告上開自白與事實相符，堪以採認。
(二)被告雖以前詞置辯，然：被告曾於92年間，因販賣第二級毒
    品案件，遭臺灣板橋地方法院判處有期徒刑4 年，並經本院
    、最高法院判決駁回上訴確定，復有因施用毒品遭觀察勒戒
    、強制戒治、判處罪刑，並入監服刑在案，有本院被告前案
    紀錄表存卷可參（本院卷第13反頁）。被告雖僅國中畢業，
    然既曾有上開販賣毒品遭判刑，並因施用毒品而須向上游購
    入毒品之經驗，誠難認被告無法區辨「合資」、「販賣」甲
    基安非他命之差異。且綜觀卷附被告於99年10月26日上午10
    時30分許，在臺灣板橋地方法院第4 法庭審理中作證之審理
    筆錄（偵卷第24至29頁），劉亦倚之選任辯護人主詰問時，
    被告表示其與劉亦倚係「合資」購買甲基安非他命，是警察
    叫我咬劉亦倚；於檢察官反詰問（你為什麼會找劉亦倚一起
    合買甲基安非他命？）劉亦倚因毒品案件被關的，我想他應
    該有門路可以拿毒品；我都用電話跟劉亦倚聯絡，看他人在
    哪裡，他可以，我再上去找他，兩人一起去找藥頭；我去的
    時候，在車上就拿錢給他，不一定多少，大概都1、2千元，
    藥頭都直接當著我的面拿給他；並對於審判長訊問（你剛說
    跟被告合資購買過甲基安非他命，然後被告再去跟藥頭買，
    那個藥頭叫做什麼名字？綽號？）我不知道名字，他的綽號
    叫做「阿明」，我只知道在三重，確切地點我不知道，我一
    起和被告拿過兩次等語，顯然再三對其與劉亦倚係「合資」
    向藥頭購買甲基安非他命，甚且強調是警察要我咬劉亦倚（
    販賣）等情，自不因被告穿插陳述「那次他直接拿東西給我
    ，是不是他事先跟人家拿的我不清楚，這樣算不算跟他買我
    不知道」、「我要拿兩千元就給我兩千元的東西，就對了，
    至於他要出多少，我不會去管」而釐清被告上開所證，本意
    係向劉亦倚「購買」、「代購」而非「合資」購買甲基安非
    他命。又被告於他案審理中陳述：「係警察要我配合辦案，
    並沒有要我怎麼說」（偵卷第26頁）；嗣竟改以：「那是我
    們一起去購買，因為警察叫我咬他」（偵卷第26頁），顯然
    有誇大不實之情，則被告於偽證案件偵查中，表示因開庭前
    有人打我電話，被我老婆接到，他說叫我出庭時說話小心點
    ，因為我怕家人生命受威脅，所以，我才在法院隱藏一部分
    沒有說（偵卷第104 頁），是否亦屬渲染誇大推卸之詞，非
    無疑義。況被告100年9月2 日上訴理由狀已載明：「被告因
    開庭前，妻接到劉亦倚之『女友』打電話來，言語中帶有恐
    嚇之意」，有該狀存卷可參（本院卷第29-1頁），證人即被
    告之妻謝碧玉到庭證稱：我於（他案）開庭前，唯一接到不
    詳「男子」打來的電話，不知道是誰，對方說要開庭了，希
    望被告不要亂講話，要幫對方說好話，不然會讓我家受到威
    脅（本院卷第103、104頁），顯然與被告上開上訴理由狀所
    述齟齬。又劉亦倚於98年11月4日至100年3月6日縮短刑期始
    執畢出監，被告亦曾於99年4月12 日探視接見，有劉亦倚本
    院被告前案紀錄表、接見明細表存卷可參（本院卷第56、94
    頁），被告於99年10月26日作證時，劉亦倚尚在監服刑，顯
    然被告與劉亦倚關係匪淺，以劉亦倚非自由之身，果欲自販
    賣第二級毒品脫免罪責，理應委請友人好言拜託轉請被告出
    庭作證時，盡量迴避重點，而非出言恫嚇被告而陷友人另犯
    恐嚇罪嫌之理，則被告上開所辯，自非可採。再被告於偵查
    中已表明：我真的不是故意說謊的，並以怕家人生命受威脅
    ，所以隱藏一部分沒有說（偵卷第104 頁），已爭執不該當
    偽證犯行，故其於原審願意自白偽證犯罪，顯非己身未能理
    解能力及法律評價認識不足所致。末被告前有如事實欄所載
    犯罪紀錄，有本院被告前案紀錄表存卷可參，素行不佳，且
    於本院翻異前詞，犯後態度丕變，本院認被告雖於原審自白
    犯罪，尚不宜免除其刑。
四、綜上所述，被告上開所辯，均不足取。本件事證明確，應依
    法論科。
五、核被告所為，係犯刑法第168 條偽證罪。被告犯偽證罪，其
    虛偽陳述之他案尚於最高法院審理中，故被告於裁判確定前
    ，在原審審理時自白，應依刑法第172 條規定，減輕其刑。
六、原審認被告罪證明確，並審酌被告素行，犯罪之動機、目的
    ，經具結明知證人有據實陳述之義務，仍於他案審理時陳述
    不實，耗費司法資源等一切情狀，因而適用刑法第168、172
    條規定，判處有期徒刑3 月，經核並無不合，量刑亦屬妥適
    。被告猶執前詞否認犯行而提起上訴，為無理由，應予駁回
    。至原判決據上論斷欄贅載「刑法施行法第1條之1」，因無
    關宏旨，尚無庸撤銷改判。
據上論斷，應依刑事訴訟法第368條，判決如主文。
本案經檢察官蔡秋明到庭執行職務。
中    華    民    國   100    年    12    月    30    日
                  刑事第十庭  審判長法  官  李麗玲
                                    法  官  賴邦元
                                    法  官  張江澤
以上正本證明與原本無異。
如不服本判決，應於收受送達後10日內向本院提出上訴書狀，其
未敘述上訴之理由者並得於提起上訴後10日內向本院補提理由書
（均須按他造當事人之人數附繕本）「切勿逕送上級法院」。
                                    書記官  葉金發
中    華    民    國   100    年    12    月    30    日
附錄本案論罪科刑法條全文：
刑法第168 條：（偽證罪）
於執行審判職務之公署審判時或於檢察官偵查時，證人、鑑定人
、通譯於案情有重要關係之事項，供前或供後具結，而為虛偽陳
述者，處七年以下有期徒刑。